【裁判字號】    95,交聲,153
【裁判日期】    951103
【裁判案由】    違反道路交通管理處罰條例聲明異議
【裁判全文】
臺灣基隆地方法院交通事件裁定         95年度交聲字第153號
移送機關    交通部公路總局臺北區監理所基隆監理站
聲 請 人
即異議人    甲○○
上列受處分人因違反道路交通管理處罰條例案件，對於交通部公
路局台北區監理所基隆監理站所為之基監字第裁42-Z00000000-0
號處分，聲明異議，本院裁定如下：
    主  文
原處分撤銷。
甲○○汽車行駛於高速公路，不遵行車管制及管理事項之管制規
則而未依規定變換車道，處罰鍰新台幣參仟元，並應記違規點數
壹點。
    理  由
一、聲請意旨略以：異議人甲○○於民國95年6月27日上午8時9
    分許，駕駛車號T6-1067號自用小客車途經國道一號南向13
    公里處，為警舉發不依規定在槽化線變換車道，然當時警車
    係在伊所處之連貫車道前方第7車之位置，警方如何能看得
    清楚在後方之伊有無違規；伊係因為當時為上班時間，上開
    地點車輛很多，且又未保持安全距離，所以無法在槽化線前
    方順利變換車道，伊亦無可奈何，因而提出本件異議云云。
二、經查：異議人於案發時、地，駕駛車號T6-1067號自用小客
    貨車途經國道一號南向13公里處，為警舉發不依規定在槽化
    線變換車道，有內政部警政署國道公路警察局舉發違反道路
    交通管理事件通知單1紙在卷可稽。再證人即本件舉發警員
    許明哲於本院95年9月20日審理時證稱「（問：當時取締異
    議人跨越槽化線之詳情如何？）取締地點是靠近國道一號南
    下方向上18標之前，當時我和陳旭樑駕乘同一輛警車巡邏，
    我們本來是在T6-1067號自小客車後面，上18標之前一共是
    四個車道，右邊兩個車道若不變換車道直直走，就會上18標
    ，這時我們看到該自小客車本來是行駛在右邊第二個車道，
    該車在18標高架橋橋墩前面的槽化線變換車道至平面車道（
    因為這時已經分開平面道路和高架道路，平面道路只剩二個
    車道）的右邊那個車道，我們看到這個狀況之後，就藉由槽
    化線的區域（該區域的範圍由窄變大）往前超，因為異議人
    的那個車道前面塞車，所以我們可以超到他的前面，將警車
    停在槽化線的前端，然後在他的車輛駛抵警車的位置時，我
    們再示意攔停，並且加以取締。」等語，是異議人空言否認
    有前開違規事實，然既經舉發而填製舉發違反道路交通管理
    事件通知單之前開警員證述如上，異議人之辯詞仍未足採；
    況異議人本身亦不否認上開違規事實，僅稱因為案發當時為
    上班時間，上開地點車輛很多，且又未保持安全距離，所以
    伊無法在槽化線前方順利變換車道云云，然異議人既知該路
    段於上班時間之車輛甚多，其即應提早作變換車道之準備，
    尚無從以該項理由為免責之藉口。復按，道路交通管理處罰
    條例本質上係屬行政罰而非刑罰，雖然該條例本身未設有法
    律變更比較之規定，惟94年2月5日公布、95年2月5日生效施
    行之行政罰法，係屬行政罰之基本法，其第1條、第5條分別
    規定：「違反行政法上義務而受罰鍰、沒入或其他種類行政
    罰之處罰時，適用本法。但其他法律有特別規定者，從其規
    定」、「行為後法律或自治條例有變更者，適用行政機關最
    初裁處時之法律或自治條例。但裁處前之法律或自治條例有
    利於受處罰者，適用最有利於受處罰者之規定」，而該條所
    規定之裁處，依最高行政法院89年9月13日89年度9月份第1
    次庭長法官聯席會議決議意旨針對稅捐稽徵法第48條之3相
    類規定之解釋，係包括訴願、再訴願及行政訴訟之決定或判
    決而言。查道路交通管理處罰條例所規定之罰鍰、吊扣證照
    、違規記點等裁罰，本屬行政罰之性質（參照上開行政罰法
    第1條、第2條將罰鍰、吊扣證照、違規記點等處分均定為行
    政罰），是於本案就道路交通管理處罰條例第33條處罰規定
    ，應適用行政罰法第5條之規定，依「從新從輕」原則，為
    比較適用（台灣高等法院95年度交抗字第172號、第204號裁
    定參看）。經比較結果，就未依規定變換車道之行為言之，
    修正前、後之該條例第33條第1項之處罰規定並無不同（僅
    修正後該條例係規定在第33條第1項第4款），是自應適用修
    正後之該條例第33條第1項第4款規定處理。原處分機關於95
    年6月7日適用當時有效之道路交通管理處罰條例第33條第1
    項之規定，處異議人罰鍰新台幣3000元本無違法或不當，惟
    因道路交通管理處罰條例第33條業經總統修正公布，並已於
    95年7月1日開始施行，本案應適用修正後之新法，業見前述
    ，從而，本件應依新修正之道路交通管理處罰條例第33條第
    1項第4款規定處罰，爰將原處分即台北區監理所基隆監理站
    基監字第裁42-Z00000000-0號裁決撤銷，而由本院裁處異議
    人罰鍰新台幣3000元，並依修正後道路交通管理處罰條例第
    63條第1項第1款之規定記違規點數1點。綜上，本件異議雖
    無理由，然原處分機關就法律之適用上既有上開之不當，自
    應撤銷原處分，自行裁定如主文所示。
據上論斷，應依道路交通案件處理辦法第二十條前段，裁定如主
文。
中    華    民    國    95    年    11    月    3     日
                  交通法庭法    官  曾雨明
以上正本證明與原本無異。
對於本件裁定如有不服，應於送達後5日內， 向本院提出抗告書
狀，敘述抗告之理由，抗告於臺灣高等法院。
中    華    民    國    95    年    11    月    7     日
                          書 記 官  王靜敏


司法院資訊處製作；財團法人民間司法改革基金會備份。
